【裁判字號】    97,交聲,2919
【裁判日期】    980630
【裁判案由】    聲明異議
【裁判全文】
臺灣高雄地方法院刑事裁定            97年度交聲字第2919號
原處分機關  高雄市政府交通局
異  議  人
即受處分人  甲○○
上列異議人因違反道路交通管理處罰條例案件，對於高雄市政府
交通局於中華民國97年11月17日所為之裁決處分（原處分案號：
高市交裁字第裁32-AH0000000號）聲明異議，本院裁定如下：
    主  文
原處分撤銷。
    理  由
一、原處分意旨略以：異議人即受處分人甲○○所有之車牌號碼
    YCY-079 號重型機車，於民國96年8 月25日上午11時28分許
    ，行經臺北市○○○路○ 段500 號前，該路段最高速限為每
    小時50公里，經以固定式雷達測速儀，測得上開車輛有「汽
    車駕駛人行車速度，超過規定之最高速度未滿20公里」之違
    規情形，經警逕行舉發，嗣由原處分機關乃依道路交通管理
    處罰條例第40條規定，裁處罰鍰新臺幣（下同）1800元等語
    。
二、異議意旨略以：本件並無汽車駕駛之具體事實，依法聲明異
    議等語。
三、按汽車駕駛人之違規行為，經以科學儀器取得證據資料，當
    場不能或不宜攔截製單舉發者，得對汽車所有人逕行舉發處
    罰；逕行舉發，應記明車輛牌照號碼、車型等可資辨明之資
    料，查明汽車所有人姓名或名稱、住址後製單舉發處罰之。
    又「本條例之處罰，受舉發違反道路交通管理事件之受處罰
    人，認為受舉發之違規行為應歸責他人者，應於舉發違反道
    路交通管理事件通知單應到案日期前，檢附相關證據及應歸
    責人相關證明文件，向處罰機關告知應歸責人，處罰機關應
    即另行通知應歸責人到案依法處理。逾期未依規定辦理者，
    仍依本條例各該違反條款規定處罰」，道路交通管理處罰條
    例第7 條之2 及第85條第1 項分別定有明文。次按逕行舉發
    者，應按已查明之資料填註車牌號碼、車輛種類、車主姓名
    及地址，並於通知單上方空白處加註逕行舉發之文字後，由
    舉發機關送達被通知人；又違反道路交通管理事件，行為人
    認為舉發之事實與違規情形相符者，得於接獲通知單後，親
    自或委託他人持該通知單，不經裁決向指定之處所，逕依各
    條款罰鍰最低額繳納結案，違反道路交通管理事件統一裁罰
    基準及處理細則第11條第1 項第4 款、第48條第1 項亦有明
    定。上開規定，無非在使受逕行舉發之違規人或受處分人，
    得以釐清責任歸屬及得以最低處罰標準在期限內自動繳納罰
    款，故舉發機關應先合法送達「舉發違反道路交通管理事件
    通知單」予受處分人，使其知悉應到案日期，嗣處分機關所
    為逕行裁決始為適法。
四、又按處理違反道路交通管理事件，有關文書送達之程序，依
    行政程序法之規定，違反道路交通管理事件統一裁罰基準及
    處理細則第5 條亦有規定。再按送達，於應受送達人之住居
    所、事務所或營業所為之；於應送達處所不獲會晤應受送達
    人時，得將文書付與有辨別事理能力之同居人、受僱人或應
    送達處所之接收郵件人員；應受送達人或其同居人、受僱人
    、接收郵件人員無正當理由拒絕收領文書時，得將文書留置
    於應送達處所，以為送達；又送達不能依前2 條規定為之者
    ，得將文書寄存送達地之地方自治或警察機關，並作送達通
    知書兩份，一份黏貼於應受送達人住居所、事務所、營業所
    或其就業處所門首，另一份交由鄰居轉交或置於該送達處所
    信箱或其他適當位置，以為送達；前項情形，由郵政機關為
    送達者，得將文書寄存於送達地之郵政機關；寄存機關自收
    受寄存文書之日起，應保存3 個月，行政程序法第72條第1
    項前段、第73條第1 項、第3 項、第74條分別定有明文。
五、經查：
（一）異議人所有之車牌號碼YCY-079 號重型機車，於民國96年
      8 月25日上午11時28分許，行經臺北市○○○路○ 段500
      號前，該路段最高速限為每小時50公里，經以固定式雷達
      測速儀，測得上開車輛有「汽車駕駛人行車速度，超過規
      定之最高速度未滿20公里」之違規情形，為警逕行舉發等
      情，此有違反道路交通管理事件通知單、採證照片在卷可
      稽（見本院卷第11頁），其事實足堪認定。
（二）惟上開舉發違反道路交通管理事件通知單是否業經合法送
      達異議人，雖經臺北市政府警察局交通警察大隊於98年1
      月16日北市警交大執字第09830312700 號函所載：上開舉
      發通知單含採證照片於96年9 月5 日掛號郵寄違規車輛車
      籍登記地，因無人簽收遭退回，復於96年9 月19日以雙掛
      號郵件檢附送達證書以車主戶籍地再交寄郵局辦理寄存送
      達程序，仍無人領取再遭郵局退回等語（見本院卷第14頁
      ），然該函文僅檢附上開舉發通知單之大宗掛號郵件執據
      影本、郵局退回舉發通知單信封及寄存送達郵件掛號執據
      影本，並無送達證書可資佐證上開舉發通知單業經合法寄
      存送達異議人；又觀之高雄市交通局傳真予本院之送達證
      書（見本院卷第47頁），其上僅蓋有原寄郵局戳章「台北
      民權」，送達方法欄均屬空白，亦未蓋有寄存郵局戳章；
      復經本院洽詢臺北市政府警察局交通警察大隊提供本件舉
      發通知單之送達證書，亦回稱無送達證書等情，此亦有本
      院公務電話紀錄1 紙可佐（見本院卷第45頁）。是上開舉
      發通知單是否已合法送達異議人，仍有疑義，又原處分機
      關復未提出其有另行合法通知異議人使其知悉違規事件之
      證明，足認本件舉發通知單並未踐行合法送達程序。原處
      分機關不察，誤以本件舉發通知單已依規定合法送達，而
      認異議人未依期限到案，並據此對異議人逕行裁處1,800
      元之罰鍰金額，已侵害異議人另行主張應歸責之人及得以
      最低處罰標準在期限內自動繳納罰款之程序利益，其裁決
      處分於法未合，自應由本院將原處分撤銷，由原舉發機關
      及原處分機關另為適法之處置。
六、據上論斷，應依道路交通案件處理辦法第20條前段，裁定如
    主文。
中    華    民    國    98    年    6     月    30    日
                  交通法庭  法  官  林依蓉
以上正本證明與原本無異。
如不服本裁定，應於收受送達後5 日內向本院提出抗告狀。
中    華    民    國    98    年    7     月     1    日
                            書記官  邱靜銘


司法院資訊處製作；財團法人民間司法改革基金會備份。
